【裁判字號】    98,抗,367
【裁判日期】    980506
【裁判案由】    聲請定其應執行刑
【裁判全文】
臺灣高等法院刑事裁定                   98年度抗字第367號
抗  告  人  甲○○
                    現在臺灣臺北監獄執行中
上列抗告人因檢察官聲請定其應執行刑案件，不服臺灣臺北地方
法院中華民國98年3月31日所為定其應執行刑裁定（98年度聲字
第786號），提起抗告，本院裁定如下：
    主  文
抗告駁回。
    理  由
一、抗告意旨略以：臺北地方法院97年度訴字第1560號及96年度
    訴字第990號二案都是96年抗告人被抓後一同起訴之案件。
    依97年度訴字第1560號判決所指集團落網時間為95年7月，
    與96年度訴字第990號判決所指犯罪時間為95年11月，兩者
    僅相差3個月。雖95年7月後已廢除連續犯之規定，但這兩罪
    在客觀上，其手法、手段和犯罪模式相同，並有接續或反覆
    之情形，雖判決為兩罪，對合併量刑仍須依經驗法則和比例
    原則來合併。本案二罪各為5年10月及3年10月，合併後為9
    年6月，只減少2個月，顯然已違背比例原則之準則，爰提起
    抗告云云。
二、按裁判確定前犯數罪者，併合處罰之，數罪併罰有二裁判以
    上者，應依刑法第51條之規定定其應執行之刑，刑法第50條
    、第53條分別定有明文。次按刑法第2條第1項規定：「行為
    後法律有變更者，適用行為時之法律。但行為後之法律有利
    於行為人者，適用最有利於行為人之法律」。依刑法第51條
    定應執行刑時，「裁判確定前犯數罪，其中一罪在新法施行
    前者，亦同（即亦應為新舊法比較）」最高法院民國95年5
    月23日第8次刑事庭會議決議可資參照。被告即抗告人於裁
    判確定前犯數罪，其中原裁定附表編號二犯罪時間係於95年
    7月1日之前犯之，而刑法第51條業於民國94年1月7日修正公
    布，並於95年7月1日施行，修正前刑法第51條規定：「數罪
    併罰，分別宣告其罪之刑，依左列各款定其應執行者：」其
    中第5款規定：「宣告多數有期徒刑者，於各刑中之最長期
    以上，各刑合併之刑期以下，定其刑期。但不得逾20年」修
    正後刑法第51條第5款規定：「宣告多數有期徒刑者，於各
    刑中之最長期以上，各刑合併之刑期以下，定其刑期。但不
    得逾30年」比較結果，修正後刑法並非較有利於行為人，依
    刑法第2條第1項前段之規定，仍應依修正前刑法，定其應執
    行之刑。換言之，倘依第51條第5款規定，宣告多數有期徒
    刑者，應於各刑中之最長期以上，各刑合併之刑期以下，定
    其應執行之刑期，但不得逾法定之20年最高限制，此即外部
    性界限。又除外部性界限外，法院對於自由裁量權之行使，
    仍應受比例原則、公平正義原則之規範，謹守法律秩序之理
    念，體察法律之規範目的，使其結果實質正當，合於裁量之
    內部性界限，俾與立法本旨相契合。法院為裁判時，二者均
    不得有所踰越（最高法院96年度台上字第7583號判決、97年
    度台上字第2017號判決參照）。
三、經查: 本件抗告人所犯附表所示各罪，經原審法院分別宣告
    有期徒刑5年10月、3年10月確定，經檢察官聲請定應執行刑
    。揆諸前揭說明，應於各刑中之最長期以上（即5年10月以
    上），各刑合併之刑期以下（即9年8月以下），定其應執行
    之刑期。從而原裁定參酌抗告人所犯各罪，定其2罪之應執
    行刑為有期徒刑9年6月，仍在法定範圍內，並未逾越自由裁
    量之內部限制及外部限制，於法並無不合。被告空言提起抗
    告，為無理由，應予駁回。
四、據上論斷，應依刑事訴訟法第412條，裁定如主文。
中    華    民    國    98    年    5     月    6     日
                  刑事第二十二庭審判長法  官  何菁莪
                                      法  官  李麗珠
                                      法  官  洪于智
以上正本證明與原本無異。
如不服本裁定，應於收受送達後五日內向本院提出抗告狀。
                                      書記官  強梅芳
中    華    民    國    98    年    5     月    8     日


司法院資訊處製作；財團法人民間司法改革基金會備份。
